臺灣士林地方法院民事裁定　　一○○年度消債抗字第四十五號
抗　告　人
即　債權人　萬泰商業銀行股份有限公司
法定代理人　盧正昕
代　理　人　王智仁
　　　　　　曾子芸
上列抗告人因債務人張育琪消費者債務清理條例更生事件聲明異
議，對於本院中華民國一百年六月二十四日一○○年度事聲字第
一○六號裁定提起抗告，本院裁定如下：
    主  文
抗告駁回。
抗告程序費用新臺幣壹仟元由抗告人負擔。
    理  由
一、抗告意旨略以：債務人張育琪從事保險業，其向抗告人申辦
    現金卡時，任職全球人壽保險股份有限公司（下稱全球人壽
    保險公司），自陳年薪約新臺幣（下同）六十萬元（平均月
    收入五萬元），再以其於本件消費者債務清理條例更生事件
    陳報仍從事於保險業（富邦人壽保險股份有限公司，下稱富
    邦人壽保險公司），於民國九十七、九十八年度收入分別達
    五十一萬三千七百四十四元、五十三萬八千八百二十八元，
    平均月收入約有四萬二千八百十二元、四萬四千九百零二元
    之譜，顯具有相當之專業工作能力，若能戮力工作，日後收
    入尚有增加之可能，然今所稱之月收入含獎金僅一萬六千七
    百十八元（薪資一萬六千二百五十元＋平均獎金四百六十八
    元），是否真實，良非無疑？以此收入觀之，與其昔日收入
    每月相差高達二萬八千一百八十四元，對債權人受償權益影
    響非微。縱債務人患有眩暈症，然其罹患此病症是否已然影
    響工作？或僅屬長期之病徵？若僅寬鬆認定債務人今日之收
    入為何，過往之收入狀況完全不考慮，無異鼓勵社會大眾皆
    無需努力工作償還債務，僅需於更生時尋找較低薪之工作，
    更生方案認可後再謀求較高的薪水即可，顯有大鑽法律漏洞
    之嫌，不僅違反消費者債務清理條例之立法目的，更無法幫
    助真正遭受生活變故以致生活遭至困難之債務人，顯有違一
    般社會大眾所認知之公序良俗，且混淆欠債必須還錢之普世
    價值。債務人既已聲請更生，其欲藉由更生程序儘速清償債
    務以重建生活，自應提出其最大限度之還款方案及金額，以
    符社會期待、公平正義及法令規定。況債務人長年從事保險
    業，除應力行節約生活，更應努力工作，增裕收入以盡力償
    還債務，倘依其更生方案，並據此要求減免一百二十四萬餘
    元之債務，盡享免責利益，自非公允。為此提起抗告，請求
    廢棄原裁定等語。
二、按消費者債務清理條例之制定，乃為使負債務之消費者得依
    本條例所定程序清理其債務，以調整其與債權人及其他利害
    關係人之權利義務關係，保障債權人之公平受償，謀求消費
    者經濟生活之更生，進而健全社會經濟之發展，此觀諸消費
    者債務清理條例第一條規定即明。故更生方案應以債務人自
    力所能獲得之現有資力作為履行之基礎，盡其最大能力提出
    清償條件，其過往或將來薪資收入均難作為現有薪資之判斷
    依據。而法院於認可更生方案時，除有同條例第六十三條第
    一項或第六十四條第二項所列各款情形外，尚非不得斟酌債
    務人之資力狀況，依債務人所提更生方案之還款成數、債務
    人所提之更生方案有無浪費之情事，及債務人實際生活上有
    無特殊困難等情狀，加以考量，而裁量認可更生方案。
三、經查：
  (一)債務人以其有不能清償債務之情事，向本院聲請更生，經本
    院於九十八年十一月二十六日以九十七年度消債更字第九一
    四號裁定，自九十八年十一月二十六日下午五時起開始更生
    程序，並命司法事務官進行更生程序。嗣經本院司法事務官
    依消費者債務清理條例第六十四條第一項規定，審酌債務人
    每月薪資一萬六千七百十八元，並願將其名下富邦人壽保險
    公司保單價值扣除保單借款金額後共計十八萬零一百九十九
    元，分期攤提於更生方案履行期間之每月收入（即每月一千
    八百七十七元），又債務人目前居住於新北市汐止區，每月
    必要支出即個人生活費一萬零七百九十二元，核與內政部所
    公布一百年度新北市每人每月最低生活標準一萬零七百九十
    二元相當，且其提出之更生方案係以一個月為一期，分九十
    六期清償，每期清償七千八百零三元，總清償金額為七十四
    萬九千零八十八元，清償成數為百分之三十七點六九，認其
    更生條件核屬公允、適當、可行，復無同條例第六十三條及
    第六十四條第二項所定各款不應認可之消極事由存在，故不
    經債權人會議可決，於一百年四月二十九日以九十八年度司
    執消債更字第三四二號裁定認可上開更生方案，業經本院依
    職權調取上開卷宗核閱屬實。
  (二)抗告人雖主張抗告人申辦現金卡時，任職全球人壽保險公司
    ，自陳年薪約六十萬元，其於本件消費者債務清理條例更生
    事件陳報仍從事保險業，於九十七、九十八年度收入各達五
    十一萬三千七百四十四元、五十三萬八千八百二十八元，顯
    具有相當之專業工作能力，除應力行節約生活，更應努力工
    作，以增裕收入盡力償還債務，更生方案寬認其現今收入，
    並據此減免一百二十四萬餘元之債務，自非公允等語。
  (三)債務人陳報其每月薪資為一萬六千七百十八元（含佣金、獎
    金、年終獎金及三節獎金等項），有其於九十九年一月至同
    年六月薪資轉帳帳戶存摺內頁、勞工保險被保險人投保資料
    表、在職證明書、富邦人壽保險公司出具之九十九年一月至
    一百年三月業務人員所得明細表在卷可稽（見本院九十八年
    度司執消債更字第三四二號消債卷第一三七頁、第三○八頁
    、第三一九頁、第三二二頁），足見債務人確屬有薪資所得
    固定收入之人。抗告人雖爭執債務人現今之收入低估等語，
    並提出債務人於申辦現金卡時自行在申請書填寫其年收入六
    十萬元為證（見本院卷第十二頁），然此申請書為債務人於
    九十年間填寫，縱債務人當時確有此收入，且於九十七、九
    十八年之年收入仍可達五十餘萬元，然不能據此即推論其現
    今亦有同等之收入。況債務人曾於九十九年六月十六日，因
    急性眩暈症向富邦人壽保險公司申請留職停薪，於同年八月
    二十六日復職，目前仍持續治療中，且其復職後，因身體狀
    況未見好轉，出勤不正常，亦有富邦人壽保險公司一百年四
    月八日函、一百年三月四日簡覆表、中山醫療社團法人中山
    醫院一百年二月十六日診斷證明書、住院醫療費證明單（附
    明細）附卷足憑（見同上司執消債更卷第三一八頁至第三二
    一頁、第三二四頁、第三○五頁、第三○六頁至第三○七頁
    ），足證債務人確因急性眩暈症而無法正常工作，致影響其
    工作能力及收入。
  (四)債務人目前居住於新北市汐止區，每月必要支出即個人生活
    費一萬零七百九十二元，核與內政部所公布一百年度新北市
    每人每月最低生活標準一萬零七百九十二元相當，足見其已
    盡撙節支出之能事，並未逾一般人之生活程度。而債務人聲
    請更生前二年間可處分所得為一百零五萬二千五百七十二元
    ，扣除必要支出七十四萬四千元後，餘額為三十萬八千五百
    七十二元，此餘額及上開保單價值餘額均遠低於上開更生方
    案之無擔保及無優先權債權人受償總額七十四萬九千零八十
    八元，顯見無擔保及無優先權債權人之受償金額並無過低，
    其權益已受保障。又債務人係聲請更生，而非清算，本不宜
    終止保險契約而將解約金加入更生方案，惟債務人仍願將該
    保單價值餘額十八萬零一百九十九元（見同上司執消債更卷
    第二五六頁至第二五八頁），全數分期攤提於更生方案履行
    期間之每月收入（即每月一千八百七十七元），益徵其更生
    還款之誠意，且債權人之權益更受保障。另又為求增加清償
    成數，將清償期間延長至消費者債務清理條例第五十三條第
    二項第三款所定最長清償期限八年，堪認債務人已盡最大努
    力及清理債務之誠信。揆諸消費者債務清理條例之立法目的
    ，非但係使債務人得透過更生程序清償債務、重建其經濟生
    活，亦保障債務人於更生方案履行期間內能保有符合人性尊
    嚴之最低基本生活。是以，考量抗告人與債務人之利益衡平
    、債務人之償債能力與清償誠意及社會公益等因素，難謂原
    裁定認可債務人之更生方案有欠公允之處。是抗告人前揭主
    張，自非可採。
四、綜上所述，本院事務官以債務人有固定收入，且所提出之更
    生方案係屬公允，復無消費者債務清理條例第六十三條、第
    六十四條第二項所規定不應認可之消極事由存在，而不經債
    權人會議可決，逕依職權認可更生方案，並依同條例第六十
    二條第二項酌定其生活限制，於法並無不合。原裁定駁回異
    議，核無違誤，抗告意旨猶執前詞，指摘原裁定不當，求予
    廢棄，為無理由，應予駁回。
五、據上論結，本件抗告為無理由。依消費者債務清理條例第十
    一條第二項、第十五條，民事訴訟法第四百九十五條之一第
    一項、第四百四十九條第一項、第九十五條、第七十八條，
    裁定如主文。
中    華    民    國  100     年    7     月    29    日
                  民事第三庭  審判長法官  王本源
                              法      官  劉逸成
                              法      官  孫萍萍
以上正本係照原本作成。
如不服本裁定，僅得於收受本裁定正本送達後十日內，以涉及法
律見解具有原則上之重要性為理由，向本院提出再抗告狀（須附
繕本一份及繳納再抗告裁判費新臺幣壹仟元）。
中    華    民    國  100     年    8     月    4     日
                              書  記  官  周嫣蘋